臺灣板橋地方法院刑事判決　　　　　　　　　　　　　九十三年度訴字第五七一號
　　公　訴　人　臺灣板橋地方法院檢察署檢察官
　　被　　　告　甲○○
右列被告因誣告案件，經檢察官提起公訴（九十三年度偵字第六二四八號），本院判
決如左：
    主  文
甲○○意圖他人受刑事處分，向該管公務員誣告，處有期徒刑壹年。
    事  實
一、甲○○明知其於民國八十九年四月二十四日代理其子吳應明前往誠泰商業銀行（
    下稱誠泰銀行）永和分行，辦理五筆新臺幣（下同）十萬一千元之定存，一筆六
    千八百元之定存，由銀行櫃檯承辦人員乙○○受理。乙○○雖交付五筆十萬一千
    元定存單予甲○○，惟因電腦輸入錯誤，未交付甲○○第六筆六千八百元之定存
    單，卻誤交付十萬一千元之定存單。嗣承辦人員發現錯誤而向甲○○聯繫並說明
    上情，詎甲○○竟基於使誠泰銀行負責人林誠一及櫃檯承辦人員乙○○受刑事追
    訴之犯意，虛構誠泰銀行負責人林誠一及乙○○勾結收受第六筆十萬一千元存款
    ，並以吳應明名義偽造存入憑單六千八百元之不實事項，於九十一年十月二十四
    日具狀向臺灣臺北地方法院提出林誠一侵占九萬四千二百元存款之不實自訴，經
    臺灣臺北地方法院以九十一年度自字第七九八號審理，於九十二年二月十九日辯
    論終結。甲○○復於九十二年二月二十日遞送自訴補充理由狀，追加乙○○共同
    侵占罪，經臺灣臺北地方法院於九十二年三月十一日判決林誠一無罪、乙○○自
    訴不受理。經甲○○上訴於臺灣高等法院，嗣由臺灣高等法院於九十二年八月十
    五日以九十二年度上易字第一一三七號判決將關於林誠一部分撤銷，並自訴不受
    理確定在案。
二、案經臺灣高等法院函請臺灣板橋地方法院檢察署檢察官偵查起訴。
    理  由
一、訊據被告甲○○矢口否認有何誣告之犯行，辯稱：伊去銀行無論存款或取款都會
    寫存款憑條或取款憑條，本件伊去誠泰銀行存款，寫有十萬一千元存入憑單，連
    同存款十萬一千元交與誠泰銀行乙○○辦理，如果有發生問題，應該查存款憑條
    或取款憑條，重點應該要看有無伊所書寫的六千八百元存款憑條，只要拿出伊所
    書寫的存款憑單查證究竟是六千八百元或十萬一千元，即可明瞭，絕無用錄影帶
    作為存款證據之理。伊那時存的數目應該是以銀行的存單為主等語。經查：
（一）依卷內誠泰銀行所提出該日六筆存款存入憑單影本觀察，該六筆存款存入憑單
      之日期、字跡均相同，存單號碼相連，編號自五一八○六六至五一八○七一，
      計六張，足見該日存款係同時先後辦理，且六筆存款之存入憑單均為同一人書
      寫無訛。而該第六張編號五一八○七一號之存入憑單存款金額係記載６８００
      元，但存單金額欄鍵入電腦打字１０１０００元，足見該筆存入金額確有所誤
      。
（二）於被告自訴林誠一侵占案件審理時，經承辦法官當庭勘驗誠泰銀行監視錄影帶
      ，確認被告當天前五筆存款係按每次存款交付一疊成扎之千元鈔十萬元及一張
      千元鈔給承辦人以點鈔機清點確認後，再輸入電腦，完畢後再辦理下一筆的十
      萬一千元定存，先後五次交付金錢態樣、點鈔機清點確認之情形均相同。於辦
      理第六筆存款時，即十二點十二分三十秒開始，被告係先以手數紙鈔，數後分
      二疊，另有硬幣一疊，被告再將上開紙鈔及硬幣全部交付同一櫃檯承辦人員即
      乙○○，乙○○再以手點算紙鈔及將銅板收入櫃檯等為實際交付存款情形，此
      有臺灣臺北地方法院九十一年度自字第七九八號卷，第六十七至六十九頁之勘
      驗筆錄及扣案錄影帶可稽。是以，乙○○於接受第六筆存款時，並未如同前五
      筆般將紙鈔放置點鈔機清點，改以人工方式點算，顯係因交易金額較少之故。
      足認被告第六筆存款並未交付十萬一千元之現金給銀行櫃檯小姐乙○○之事實
      ，至堪認定，此為被告所明知。
（三）對於第六筆存款金額究竟為何，證人乙○○於本院審理中亦證稱：吳先生當天
      來存款，他前面有存五筆十萬一千元，第六筆是六千八百元，有六張一千，及
      幾張一百，及幾個銅板，因為前面五筆十萬一千元都是我在製作，最後一筆，
      我因為誤鍵到電腦的重複鍵就打成十萬一千元，最後一筆實際是給我六千八百
      元（詳參本院九十三年七月二日審判筆錄）。復參諸卷附之第六張存入憑單存
      款金額係記載六千八百元，但存單金額欄則鍵入十萬一千元，已如前述，益足
      證明乙○○所述該第六筆定存金額為六千八百元，誤鍵為十萬一千元之情並非
      虛偽之詞，應堪採信。
（四）被告對於前揭臺灣臺北地方法院九十一年度自字第七九八號案件之判決不服，
      經上訴臺灣高等法院後，該院承辦法官再行勘驗上揭錄影帶，勘驗結果認被告
      進入銀行至全部辦理完畢止，並未有自行書寫存入憑單交付櫃檯承辦人員之情
      形，僅於第六筆存款時，即十二點十二、三分時，因清點零錢及小鈔而將櫃檯
      上一張紙撕成二半，於其上紀錄後交給櫃檯小姐看，櫃檯小姐看過後再將字條
      交還給被告之畫面（詳臺灣高等法院九十二年度上易字第一一三七號卷，九十
      二年七月二十二日勘驗筆錄）。按若該紙張係存入憑單，何以被告將其撕成二
      半，此舉顯與一般經驗法則有違，自訴人主張親自書寫該第六筆存入憑單云云
      ，已有可疑。又上開六筆存入憑單均係同一人所書寫，業如前述，且細察誠泰
      銀行所提出八十八年十月十三日、十五日及同年十一月二十五日吳應明及被告
      名義之存款存入憑單，其上字跡均與被告提出主張為其親筆書寫之字跡、先前
      之自訴狀及本件答辯狀所載之簽名字跡均不相符，可見自訴人先前至誠泰銀行
      存款，亦有委由他人代筆書寫存入憑單之先例。益可證本次被告於八十九年四
      月二十四日將該六筆金額辦理定存時，當係援例因被告當時年近八旬，由櫃檯
      小姐代書存入憑單，並未有自行書寫存入憑單之情，並為其個人所明知，被告
      猶一再辯稱係自行書寫存入憑單云云，顯與事實不符。
（五）此外，前揭臺灣高等法院之勘驗筆錄亦記載，被告存款的過程，每存一次，即
      在自備之紙條上，打勾紀錄，顯示被告對於個人存入之金額多寡，知之甚詳；
      而其於偵查當中自承身體及精神狀況良好，並無記憶誤失之情形（臺灣板橋地
      方法院檢察署，九十二年度發查字第三七一七號卷，第二十五頁背面）。從而
      ，被告明知其並無存入該第六筆存款十萬一千元，竟為個人之貪念而隱瞞真相
      ，虛構客觀事實，而非出於誤會或懷疑，是被告主觀上有使林誠一及乙○○受
      刑事處分之意圖甚明。綜上所述，被告所辯委無足採，其誣告犯行洵堪認定。
二、查被告甲○○意圖使林誠一及乙○○二人受刑事處分，向該管公務員誣告，核其
    所為，係犯刑法第一百六十九條第一項之誣告罪。按誣告罪為妨害國家審判權之
    罪，故就其性質而論，直接受害者係國家，即國家之審判事務，每因誣告而為不
    當之進行，至個人受害，乃國家進行不當審判事務所發生之結果，與誣告行為不
    生直接之關係，故以一訴狀誣告數人，僅能成立一誣告罪（最高法院十八年上字
    第三三號判例、八十六年度臺上字第三二四號判決可資參照）是被告自訴林誠
    一嗣並追加乙○○二人涉有侵占犯行，又不服地方法院第一審判決，上訴臺灣高
    等法院，僅成立一誣告罪，公訴人認成立連續犯，容有誤會。爰審酌被告僅因銀
    行櫃檯行員之作業失誤，即心生貪念，執意興訟，欠缺守法觀念，不僅耗費國家
    司法資源，更對被害人身心影響甚鉅，甚為可訾，應予非難，且犯罪後猶飾詞卸
    責，未見悔意，惟念其年邁，本件爭執金額並非龐大等一切情狀，認公訴人具體
    求處有期徒刑二年，尚嫌過重，爰予量處如主文所示之刑。
據上論斷，應依刑事訴訟法第二百九十九條第一項前段，刑法第一百六十九條第一項
，判決如主文。
本案經檢察官王秀慧到庭執行職務。
中　　　華　　　民　　　國　　九十三　　年　　　七　　　月　　三十　　　日
                                        臺灣板橋地方法院刑事第三庭
                                      　　審判長法　官　胡  堅  勤
                                          　　　法  官  王  瑜  玲
　　　　　　　　　　　　　　　　　　　　　　　　法　官　李  君  豪
右正本證明與原本無異。
如不服本判決，應於判決送達後十日內，向本院提出上訴狀。
                                          　　　書記官  蕭  汝  芳
中　　　華　　　民　　　國　　九十三　　年　　　七　　　月　　三十　　　日
附錄本案論罪科刑法條全文：
刑法第一百六十九條
意圖他人受刑事或懲戒處分，向該管公務員誣告者，處七年以下有期徒刑。
意圖他人受刑事或懲戒處分，而偽造、變造證據，或使用偽造、變造之證據者，亦同
。
